【裁判字號】    96,易,3118
【裁判日期】    970215
【裁判案由】    過失致死
【裁判全文】
臺灣臺中地方法院刑事判決              96年度易字第3118號
公  訴  人  臺灣臺中地方法院檢察署檢察官
被      告  乙○○
上列被告因過失致死案件，經檢察官提起公訴（九十六年度偵字
第一四七六號），本院裁定改以簡式審判程序審理，判決如下：
    主    文
乙○○因過失致人於死，處有期徒刑柒月，減為有期徒刑月又
拾伍日，如易科罰金，以新臺幣壹仟元折算壹日。
    犯罪事實
一、乙○○前為陸軍第十軍團指揮部裝騎營裝騎三連（駐地：臺
    中縣大雅鄉南大營區）之一兵（已於民國九十五年八月二十
    四日退伍），於服役期間之九十五年四月二十八日，奉該營
    站衛兵司令林明志排長之命令，在營站大門前負責門哨勤務
    。嗣於同日下午五時該營站關門時間，乙○○擬將該營站之
    鐵門關上時，適原欲至該營站附設福利站購物之陳芳龍見狀
    ，乃上前協助，經乙○○予以婉拒後，乙○○本應注意該鐵
    門笨重，且門下之鐵輪已然損壞，復未在軌道上，必須倚靠
    鐵門旁之圍牆支撐，如用力拉推不當，有致倒塌之危險，且
    依當時情況又無不能注意之情形，惟因恐逾時關門受罰，乃
    急於將鐵門關上，而疏未注意陳芳龍尚在鐵門旁，即猛力急
    拉鐵門，致該鐵門失去圍牆之支撐，並往外倒下，陳芳龍因
    年邁閃避不及，遭傾倒之鐵門壓住左下肢，因而受有左側脛
    骨與腓骨幹之開放性骨折合併壓碎傷症候群之傷害，嗣雖經
    送行政院國軍退除役官兵輔導委員會臺中榮民總醫院（以下
    簡稱臺中榮民總醫院）急救，仍因前揭傷勢導致呼吸衰竭、
    重度昏迷、心律不整、橫紋肌溶解症，後於同年七月二十四
    日轉診至第一醫院繼續治療，延至九十五年八月二十七日上
    午五時五十分許，終因所受傷勢加重陳芳龍原本衰弱之心臟
    負荷，而引發缺氧性腦病變合併腦幹衰竭不治死亡。
二、案經陳芳龍之配偶甲○○訴由臺灣臺中地方法院檢察署檢察
    官偵查起訴。
    理  由
一、按犯罪在任職服役前，發覺在任職服役中者，依本法追訴審
    判。但案件在追訴審判中而離職離役者，初審案件應移送該
    管第一審之法院，上訴案件應移送該管第二審之法院審判；
    犯罪在任職服役中，發覺在離職離役後者，由法院審判，軍
    事審判法第五條第一、二項定有明文。查本件被告乙○○於
    犯罪時為現役軍人，惟在被告於九十五年八月二十四日離役
    前，被害人陳芳龍尚未發生死亡之結果，且尚無人對被告過
    失傷害之犯行提出告訴，尚不生追訴審判之問題，嗣被害人
    陳芳龍於被告離役後之九十五年八月二十七日死亡，參照上
    開軍事審判法第五條第一項但書之立法意旨，本院就本案應
    有審判權（司法院【７５】廳刑一字第二一九號函參照），
    合先敘明。
二、訊據被告對於上開犯罪事實坦承不諱，並經證人即告訴人甲
    ○○於偵查及本院審理時證述：被害人陳芳龍因遭臺中縣大
    雅鄉南大營區之鐵門壓傷後送醫急救，至九十五年八月二十
    七日發生死亡之結果等情、證人即該營區衛兵司令，案發當
    日輪值之林明志於偵查中結證稱：伊是在事發後一分鐘，經
    門口之憲兵告知，始知悉此事，該營站鐵門是空心圓柱所構
    成之長方形，有軌道，但因年久失修，鐵輪壞掉，較難拉動
    ，常常出軌，但因為經費劃分問題無法修復，據伊所知事發
    當天鐵門的鐵輪並未在軌道上，並須用拖的，如果拖過頭，
    另一邊無圍牆支撐，就會倒下等語均甚詳細，且有臺中榮民
    總醫院所出具之診斷證明書、第一醫院出具之死亡證明書、
    臺中榮民總醫院、第一醫院之病歷資料各一份、陸軍第十軍
    團指揮部九十六年十月十六日桂平字第○九六○○○八九三
    四號函及所附案發後更換該營區鐵門鐵輪之陸軍第三四師內
    購案財務勞務採購接收暨會驗結果報告單、支出憑證黏存單
    、小額採購請購單、估價單、提現報告單、現金收支登記簿
    、平面圖各一份及該營區鐵門（更換鐵輪後）相片十七張附
    卷可稽。被告明知營站鐵門之鐵輪已經損壞、脫軌，如用力
    拉推不當，有致鐵門失去圍牆之支撐而傾倒之危險，自應待
    被害人陳芳龍脫離鐵門傾倒時所可能覆蓋之範圍後，始得以
    拉推鐵門，且按當時情形並無不能注意之情事，竟因恐怕逾
    時關門受罰，急於將鐵門關上，而疏未注意及此，即貿然猛
    力急拉該鐵門，致該鐵門失去圍牆之支撐而傾倒，而壓傷被
    害人陳芳龍之左下肢，其有過失，至為明顯。又按刑法上之
    過失，須其過失行為與結果間，在客觀上有相當因果關係始
    得成立，行為之於結果，是否有聯絡關係而具危險性，採客
    觀的相當因果關係說，即應依事後之立場，客觀地審察行為
    當時之具體事實，認某行為確為發生結果之相當條件者，該
    行為即有原因力，至若某行為與行為後所生之條件相結合而
    始發生結果者，亦應就行為時所存在之事實，客觀地加以觀
    察，如認為有結合之必然性者，則該行為仍不失為發生結果
    之原因，應認具有相當因果關係（最高法院八十六年度臺上
    字第三四四八號判決意旨參照）。經查，本件被害人陳芳龍
    固曾於九十二年二月間，因肺氣腫及心臟衰竭至臺中榮民總
    醫院住院，嗣在病情穩定情形下出院，然其於本件事故受傷
    後送至臺中榮民總醫院急救時，即意識不清、叫不醒且一直
    嘔吐，當時測得昏迷指數為七分，呼吸費力，需使用百分之
    百的氧氣面罩才能維持血氧濃度為百分之九十五；在後續治
    療，被害人陳芳龍意識持續呈現半昏迷狀態，最好的昏迷指
    數為九分，呼吸持續依賴百分之百的氧氣，被害人陳芳龍於
    九十五年七月二十四日轉至他院（第一醫院）時，仍呈呼吸
    衰竭及重度昏迷，於住院期間均處於昏迷、意識不清之狀態
    ，被害人陳芳龍死亡原因，係因九十五年四月二十八日所受
    傷勢加重原本衰弱心臟之負荷所致，有臺中榮民總醫院九十
    六年八月六日中榮醫企字第○九六○○一一○二四號函一份
    附卷可稽。準此，被害人陳芳龍雖曾因心臟衰竭而接受治療
    ，然被告之過失行為，致使被害人陳芳龍左下肢受傷並接受
    手術，致其原本衰弱之心臟無法負荷，終發生被害人陳芳龍
    死亡結果，則被告之過失與被害人陳芳龍死亡之結果間，仍
    具有相當因果關係，至為明確。從而，本件事證明確，被告
    過失致死犯行，堪以認定，應予依法論科。
三、核被告所為，係犯刑法第二百七十六條第一項之過失致人於
    死罪。又本件被害人陳芳龍發生死亡結果之時間為九十五年
    八月二十七日，故本件應直接適用修正施行後之刑法相關規
    定，而無新舊法比較適用之問題，併此敘明。爰審酌被告因
    擔心違規受罰，一時疏失，而剝奪被害人陳芳龍之生命權，
    造成被害人陳芳龍之家屬無可彌補之遺憾，且迄今仍未與被
    害人家屬達成和解，並賠償損害，惟念其犯罪後坦承犯行，
    尚知悔悟等一切情狀，量處有期徒刑七月。又被告犯本罪之
    時間，係在九十六年四月二十四日以前，合於中華民國九十
    六年罪犯減刑條例第二條第三款規定之減刑條件，應依該條
    例規定減其宣告刑二分之一，即減為有期徒刑三月又十五日
    ，並諭知易科罰金之折算標準，以示懲儆。
據上論斷，應依刑事訴訟法第第二百七十三條之一第一項、第二
百九十九條第一項前段，刑法第二百七十六條第一項、第四十一
條第一項前段，刑法施行法第一條之一，中華民國九十六年罪犯
減刑條例第二條第一項第三款、第七條、第九條，判決如主文。
本案經檢察官丙○○到庭執行職務。
中    華    民    國    97    年     2    月    15    日
                  刑事第一庭    法  官   郭妙俐
以上正本證明與原本無異。
如不服本判決，應於判決送達後十日內向本院提出上訴狀，上訴
於臺灣高等法院臺中分院（須附繕本）。
上訴書狀如未敘述理由，應於上訴期間屆滿後二十日內補提理由
書於本院。
                                書記官   陳玉芬
中    華    民    國    97    年     2    月    15    日
附錄本案論罪科刑法條全文
刑法第二百七十六條
因過失致人於死者，處二年以下有期徒刑、拘役或二千元以下罰
金。
從事業務之人，因業務上之過失犯前項之罪者，處五年以下有期
徒刑或拘役，得併科三千元以下罰金。


司法院資訊處製作；財團法人民間司法改革基金會備份。
